【裁判字號】    97,訴,1422
【裁判日期】    970724
【裁判案由】    違反毒品危害防制條例
【裁判全文】
臺灣彰化地方法院刑事判決               97年度訴字第1422號
公  訴  人  臺灣彰化地方法院檢察署檢察官
被      告  甲○○
上列被告因違反毒品危害防制條例案件，經檢察官提起公訴（97
年度毒偵字第1646號），於本院準備程序中，被告就被訴事實為
有罪之陳述，經裁定改行簡式審判程序，本院判決如下：
    主  文
甲○○施用第一級毒品，累犯，處有期徒刑玖月。
    犯罪事實
一、甲○○前於民國89年間，因施用第一、二級毒品案件，經本
    院裁定送觀察、勒戒後，因認有繼續施用毒品之傾向，再經
    本院裁定令入戒治處所施以強制戒治，於90年2 月21日執行
    完畢釋放，而其此部分另經臺灣彰化地方法院檢察署檢察官
    提起公訴，由本院以89年度訴字第290 號判決分別判處有期
    徒刑8 月、4 月，並定應執行刑為有期徒刑11月確定。復於
    90年間，因施用第一、二級毒品案件，經本院裁定令入戒治
    處所施以強制戒治，於91年7 月11日執行完畢釋放，而其此
    部分另經同署檢察官提起公訴，由本院以90年度訴字第865
    號判決分別判處有期徒刑1 年、7 月，並定應執行刑為有期
    徒刑1 年6 月確定，上開案件經接續執行，於93年7 月20日
    假釋出監付保護管束，甫於93年9 月1 日假釋期滿未經撤銷
    ，視為執行完畢。其於前揭強制戒治執行完畢釋放後5 年內
    之93年間，再因施用第一、二級毒品案件，經本院以93年度
    訴字第1557號判決分別判處有期徒刑1 年4 月、9 月，並定
    應執行刑為有期徒刑2 年確定（嗣於97年6 月4 日因假釋期
    滿未經撤銷，視為執行完畢）。詎其仍未戒除毒癮，復基於
    施用第一級毒品海洛因之犯意，於97年3 月23日上午10時許
    ，在其綽號「阿清」友人位於彰化縣彰化市快官里之住處，
    以將第一級毒品海洛因摻入香菸內再點燃吸食之方式，施用
    第一級毒品海洛因1 次。嗣於97年3 月26日因其係受保護管
    束人，至臺灣彰化地方法院檢察署觀護人室接受採尿檢驗，
    結果呈嗎啡陽性反應，始悉上情。
二、案經臺灣彰化地方法院檢察署檢察官自動檢舉偵查起訴。
    理  由
一、按除被告所犯為死刑、無期徒刑、最輕本刑為3 年以上有期
    徒刑之罪或高等法院管轄第1 審案件者外，於前條第1 項程
    序進行中，被告先就被訴事實為有罪之陳述時，審判長得告
    知被告簡式審判程序之旨，並聽取當事人、代理人、辯護人
    及輔佐人之意見後，裁定進行簡式審判程序；除簡式審判程
    序及簡易程序案件外，第1 審應行合議審判，刑事訴訟法第
    273 條之1 第1 項、第284 條之1 分別定有明文。本件被告
    甲○○所涉係死刑、無期徒刑、最輕本刑為3 年以上有期徒
    刑之罪或高等法院管轄第1 審案件以外之罪，並於本院行準
    備程序時就被訴事實為有罪之陳述，本院合議庭依前揭規定
    ，經評議結果，裁定改由受命法官獨任行簡式審判程序。
二、上開犯罪事實，業據被告甲○○於本院審理時坦承不諱，又
    被告為警採集其尿液送驗結果，確呈嗎啡陽性反應，此有臺
    灣彰化地方法院檢察署施用毒品犯受保護管束人尿液檢體監
    管紀錄表及中山醫學大學附設醫院檢驗科藥物檢測中心於97
    年4 月3 日出具之尿液檢驗報告各1 紙附卷可稽，足徵被告
    之自白確與事實相符，堪以採信。本件事證明確，被告上開
    犯行洵堪認定，應依法論科。
三、按修正毒品危害防制條例就施用毒品者，僅於「初犯」及「
    5 年後再犯」二種情形，有其追訴條件之限制，即須於初犯
    經觀察、勒戒或強制戒治釋放後，5 年內均無施用毒品之行
    為，始能認其前所實施之觀察、勒戒或強制戒治已足遮斷毒
    癮，而得於5 年後再犯時，再予適用初犯之規定，重行觀察
    、勒戒等程序；倘5 年內已經再犯，被依法追訴處罰，縱其
    第3次（或第3次以上）施用毒品之時間在初犯釋放5 年以後
    ，即與「5年後再犯」之情形有別，且因已於「5年內再犯」
    ，顯見其再犯率甚高，原實施觀察、勒戒或強制戒治，已無
    法收其實效，而無 5年戒斷期之存在，自無再經觀察、勒戒
    及強制戒治之必要，應由檢察官逕行起訴，此有最高法院95
    年度臺非字第59、65號判決及同年度第7 次刑事庭會議決定
    足供參照。查本件被告前於89年間，因施用第一、二級毒品
    案件，經本院裁定送觀察、勒戒後，因認有繼續施用毒品之
    傾向，再經本院裁定令入戒治處所施以強制戒治，於90年2
    月21日執行完畢釋放；復於90年間，因施用第一、二級毒品
    案件，經本院裁定令入戒治處所施以強制戒治，於91年7 月
    11日執行完畢釋放；其於前揭強制戒治執行完畢釋放後5 年
    內之93年間，再因施用第一、二級毒品案件，經本院以93年
    度訴字第1557號判決分別判處有期徒刑1 年4 月、9 月，並
    定應執行刑為有期徒刑2 年確定等情，有臺灣彰化地方法院
    檢察署刑案資料查註紀錄表及臺灣高等法院被告前案紀錄表
    各1 份在卷可考，則其再犯本件施用第一級毒品犯行，按諸
    前揭說明，即與5 年後再犯之情形有別，自應逕行追訴。
四、核被告甲○○所為，係犯毒品危害防制條例第10條第1 項之
    施用第一級毒品罪。被告持有第一級毒品進而施用，其持有
    第一級毒品之低度行為，應為其施用第一級毒品之高度行為
    吸收，不另論罪。末查被告前因施用第一、二級毒品案件，
    經本院以89年度訴字第290 號判決分別判處有期徒刑8 月、
    4 月，並定應執行刑為有期徒刑11月確定；復於90年間，因
    施用第一、二級毒品案件，經本院以90年度訴字第865 號判
    決分別判處有期徒刑1 年、7 月，並定應執行刑為有期徒刑
    1 年6 月確定，上開案件經接續執行，於93年7 月20日假釋
    出監付保護管束，甫於93年9 月1 日假釋期滿未經撤銷，視
    為執行完畢等情，有臺灣高等法院被告前案紀錄表、臺灣彰
    化地方法院檢察署刑案資料查註紀錄表各1 份在卷可憑，其
    於有期徒刑執行完畢後，5 年內故意再犯本件有期徒刑以上
    之罪，為累犯，應依刑法第47條第1 項之規定加重其刑。爰
    審酌被告有多次施用毒品之前科，及其施用毒品之動機、目
    的、方法、不知珍惜身體、施用毒品所生危害，暨犯後坦承
    犯行之態度等一切情狀，量處如主文所示之刑，以示懲儆。
據上論斷，應依刑事訴訟法第273 條之1 第1 項、第299 條第1
項前段，毒品危害防制條例第10條第1 項，刑法第11條前段、第
47條第1 項，判決如主文。
本案經檢察官黃淑媛到庭執行職務。
中    華    民    國    97    年    7     月     24    日
                  刑事第一庭          法  官  郭麗萍
以上正本證明與原本無異。
如不服本判決，應於判決送達後10日內，向本院提出上訴書狀，
上訴書狀應「敘述具體上訴理由」，並按他造當事人之人數附繕
本。「切勿逕送上級法院」。
中    華    民    國    97    年    7     月    29    日
                                      書記官  吳冠慧
附錄本案論罪科刑法條全文：
毒品危害防制條例第10條
施用第一級毒品者，處 6 月以上 5 年以下有期徒刑。
施用第二級毒品者，處 3 年以下有期徒刑。


司法院資訊處製作；財團法人民間司法改革基金會備份。
